臺灣臺南地方法院刑事判決　　　　　　　　　　　　　九十年度交訴字第四三五號
　　公　訴　人　臺灣台南地方法院檢察署檢察官
　　被　　　告　甲○○
右列被告因過失致死案件，經檢察官提起公訴（九十年度偵字第九三二九號），本院
判決如左：
    主  文
甲○○無罪。
    理  由
一、公訴意旨略以：被告甲○○係啟勝通運股份有限公司之司機，為從事駕駛業務之
    人，其曾於民國八十七年間，因業務過失致死案件，經台灣高雄地方法院判處有
    期徒刑一年，緩刑三年確定，現尚在緩刑期間，猶不思悔改，復於九十年七月十
    七日下午，駕駛該公司車號五Ｊ─二九三號之曳引車，沿國道一號公路由北往南
    方向行駛，於同日下午五時四十六分許，途經該國道南下三百二十六公里四百公
    尺（起訴書誤載為六百公尺）處，理應注意汽車在同一車道行駛時，除超越前車
    外，後車與前車間應保持隨時可以煞停之距離；及汽車行駛時，應注意車前狀況
    ，並隨時採取必要之安全措施。而依當時情形亦無不能注意之情事，竟疏於注意
    及此，致其駕駛之上述曳引車遞追撞及，因塞車而低速行駛，分別由張春月、黃
    偉銘、王順全、游朝富、乙○○、林文華、宋瑞賢及黃瑞凱所駕駛，車號各為Ｙ
    Ｔ─一三七三號、ＳＵ─七八七九號、ＵＥ─六四四三號（起訴書誤載為ＵＥ─
    六四四七號）、ＴＤ─六二九六號、Ｎ八─八五五九號、ＺＣ─四三一六號、Ｗ
    Ｎ─三七八五號及ＹＪ─四一六九號等汽車，並因而造成張春月、王順全、乙○
    ○、林文華及黃瑞凱等人受傷（均未據告訴），而駕駛車號Ｎ八－八五五九號自
    小客車之乙○○，於車禍肇事之際適懷孕七月餘，因此車禍造致早產，經送醫急
    救後，其嬰兒謝沛真仍因早產導致多重器官衰竭死亡。因認被告涉有刑法第二百
    七十六條第二項之業務過失致人於死罪嫌等語。
二、惟按犯罪事實應依證據認定之，無證據不得推定其犯罪事實；又不能證明被告犯
    罪者，應諭知無罪之判決，刑事訴訟法第一百五十四條、第三百零一條第一項分
    別定有明文。又事實之認定應憑證據，如未發現相當證據，或證據不足以證明，
    自不能以推測或擬制之方法，以為裁判之基礎（最高法院四十年台上字第八六號
    判例意旨參照）。訊據被告甲○○對於右開時地駕車發生追撞車禍，致被害人乙
    ○○受傷之事實均坦承不諱，核與被害人乙○○指述之情節相符，並有道路交通
    事故調查報告表一紙及現場照片二十六幀在卷可稽。故本件應究明者，乃被告甲
    ○○之行為是否該當刑法第二百七十六條第二項之業務過失致人於死罪？
三、按過失致人死之罪，係以生存之人為被害客體，故未經產生之胎兒，固不在其列
    ，即令一部產出尚不能獨立呼吸，仍屬母體之一部分，如有加害行為，亦衹對於
    懷胎婦女負相當罪負（最高法院二十年度台上字第一０九二號判例參照），質言
    之，刑法上過失致人於死罪之成立，須以行為當時有「已生存之人」為要件，若
    行為當時並未有已存在之「人」，因行為客體並未具備，自不該當本罪之構成要
    件。而此所謂「人」者，因法人不具有生理組織，無所謂生命，自不得為本罪之
    客體，故過失致人於死罪之行為客體，當僅以自然人為限，且該自然人必須為出
    生後未死亡前，具有生命之自然人，始克當之，易言之，自然人在未出生以前為
    胎兒，而胎兒係屬母體之一部，並非本罪之獨立行為客體，是若在過失行為發生
    當時係對母體為之，行為人祗須對於該懷胎婦女負相當罪責為已足，自無再須對
    該胎兒有另負罪責之必要。依此而論，胎兒並非刑法過失致人於死罪所要保護之
    法益，允無疑義。而查被害人乙○○係於九十年七月十七日十七時四十六分許，
    在國道一號南下三二六．四公里處發生本件追撞車禍，因乙○○當時懷有身孕為
    妊娠三十週，經送醫院診療後，於同年月十九日轉診至奇美醫學中心進行剖腹生
    產手術，並於同日十六時二十九分產下一女即嬰兒謝沛真，惟該嬰兒謝沛真旋於
    翌日（二十日）四時三十分許，因早產及周產期缺氧、休克導致多重器官衰竭而
    死亡，以上事實業經被害人乙○○供明在卷可按，並有奇美醫學中心診斷證明書
    三紙、出生證明書及死亡證明書各一紙在卷可稽，準此以言，被告甲○○雖係因
    其過失駕駛行為而有本件連環追撞車禍發生，並致被害人乙○○受有傷害，惟該
    嬰兒謝沛真在本件車禍發生時尚未出生，僅為「胎兒」，仍屬母體即被害人乙○
    ○身體之一部，並非獨立之行為客體，謝沛真在被告過失行為發生當時既非已存
    在之「人」，自非過失致死罪所要保護之法益，則被告甲○○除僅須對乙○○負
    業務過失傷害之罪責外，並無對該「胎兒」謝沛真須另負何等之刑責，縱或該「
    胎兒」謝沛真事後有出生並曾短暫為一生存之自然人，惟在該「胎兒」謝沛真脫
    離母體出生，並已獨立成為另一新之行為客體時，此時並未有新發生之被告過失
    行為存在，則被告自亦無有何等業務過失致人於死「行為」之可言。綜上所述，
    被告甲○○之前開過失駕駛行為與業務過失致人於死罪之構成要件尚屬有間，此
    外復查無其他確切之證據足資證明被告確有刑法第二百七十六條第二項之犯行，
    被告犯行既屬不能證明，自應依法為無罪之諭知，以示平允。
四、末查，本件被害人乙○○就其所受傷害部分曾於警訊中對被告提出告訴（見警訊
    卷第五頁反面），嗣被害人乙○○在檢察官偵查中雖已與被告達成和解，惟被害
    人乙○○尚未向檢察官聲請撤回本件傷害告訴，是被告甲○○對被害人乙○○所
    涉業務過失傷害部分公訴人本應一併起訴，惟公訴人誤認該部分未據被害人乙○
    ○告訴而未經起訴，是被告所涉業務過失傷害部分自始即未合法繫屬本院，而本
    件已起訴之犯罪事實部分既經本院為無罪之諭知，則前該未經起訴部分與本件起
    訴之犯罪事實自亦無想像競合犯之裁判上一罪關係，本院就被告所涉業務過失傷
    害部分，應不予審究，併予敘明。
據上論斷，應依刑事訴訟法第三百零一條第一項，判決如主文。
本案經檢察官劉聰熙到庭執行職務。
中      華      民      國      九十一      年     四     月    十一    日
                                      臺灣臺南地方法院交通法庭
                                          法  官  張  瑛  宗
右正本證明與原本無異。
如不服本判決，應於判決送達後十日內，向本院提出上訴狀。
                                          書記官  陳  志  德
中      華      民      國      九十一      年     四     月    十一    日
